臺灣臺北地方法院刑事判決　　　　　　　　　　　　九十二年度易字第二三九０號
　　公　訴　人　臺灣臺北地方法院檢察署檢察官
　　被　　　告　甲○○
　　指定辯護人　本院公設辯護人沈芳萍
右列被告因公共危險案件，經檢察官提起公訴（九十二年度偵字第七四０號），本院
判決如左：
    主  文
甲○○放火燒燬現供人使用之住宅，未遂，累犯，處有期徒刑肆年。
    事  實
一、甲○○前因犯竊盜罪，於民國八十九年九月二十九日經本院判處有期徒刑五月，
    並由臺灣高等法院駁回上訴確定，於九十年六月八日易科罰金執行完畢，猶不知
    悔改，因與乙○○之弟林子超涉有感情上糾紛，竟心生不滿，於九十一年一月三
    日下午十時三十分許，持裝有汽油類之不明容器，前往林子超與兄長乙○○所居
    供人使用之住宅之故意，將所攜帶具揮發性易燃之汽油類液體，潑灑在上開現供
    人使用之住宅門口之腳踏墊及門縫內，隨即將紙類易燃物塞進鐵柵門之紗網內，
    並以不詳之方法點燃紙類而放火，火勢旋即迅速燃燒，自門口腳踏墊延燒至屋內
    客廳之落地鋁門，造成門口腳踏墊燒燬、客廳之落地鋁門紗網燒毀及客廳之玻璃
    門裂開等損害，幸當時在屋內之林子超兄長乙○○先聞到揮發性汽油類味，至陽
    臺查看，發現門口著火，且火勢延燒入門內，遂迅速取水撲滅火勢，使該住宅之
    重要部分未被燒燬，而未達喪失效用之損壞程度，始未生燒燬該住宅之結果。
二、案經乙○○訴請台北市政府警察局移送臺灣台北地方法院檢察署檢察官偵查起訴
    。
    理  由
一、訊據被告甲○○矢口否認涉有右揭犯行，辯稱：當日未到現場，自無從放火云云
    。經查：
（一）、證人乙○○於本院審理時具結證稱：「（問：遭縱火當時的情形如何？）當
        天晚上我在客廳，陽台一進來就是客廳，我聞到揮發性燃料的味道，我站起
        來轉身站到陽台口，火就從門外竄進來，陽台上有放東西，陽台是漏空的，
        當時我就看到有人從我們家一樓大門跑出去，我大概看到他側面的臉，有認
        出是甲○○，因為他之前有來過我們家，有見過幾次面。」「（問：你看到
        一樓地面的人，當時的燈光如何？）當時是晚上，但是轉角有路燈，有一定
        的亮度，所以我可以看到那個人。」「（問：他是用跑的，且著火的時間那
        麼短，你能否確定可以看到是甲○○？）我大約有五秒鐘可以看到他，我覺
        得是他，是因為他的體型比一般人容易辨識，我大約看到他四分之三的臉。
        」「（問：你認定是甲○○，你有無叫他？）我只知道他叫小吳，當時我沒
        有叫他，我就趕快打電話給我弟弟，因為他是我弟弟的朋友。」「（問：小
        吳現在在哪？）就是在庭之被告。」（見本院九十三年三月三日審判筆錄第
        四頁、第五頁）「（問：你看到被告的臉時，只有他一人在路上嗎？）沒有
        其他人。」「（問：你看到他多久時間只有他一人？）三、五秒。」「（問
        ：滅完火你有無再去看有無其他人？）我沒有再去看，我就打電話給我弟弟
        ，後來再報警。」「（問：你看到被告那三、五秒沒有看到其他人，是否如
        此？）是的。」「（問：之後也沒有站在陽台上再看有無其他人？）沒有。
        」（見同上筆錄第十一頁、十二頁），綜上，起火當時被告正從起火點之住
        宅離去，應堪確認。至辯護人主張證人案發時，竟未先滅火，反而先至陽臺
        探望、撥打電話給其弟林子超後，方回頭撲滅火勢，況證人於偵查中證稱：
        因被告與其弟有過節，所以直覺是他，此與庭訊所證確有看到被告側面，歧
        異甚大云云，顯見，證人所證不可採一節。按證人乙○○於案發當日晚間十
        一時四十分許，於火災現場所製作之談話筆錄已明確指出在案發時見被告從
        起火點之公寓大門離去，此有台北市政府消防局談話筆錄附偵卷可稽（見臺
        灣臺北地方法院檢察署九十一年偵字第九九九八號卷第二十二頁正反面），
        而證人於偵查、本院審理中亦證稱確實於案發當時看見被告，顯見，證人前
        後證述一致，況證人乙○○於本院審理中已證稱：「（問：你在偵查中說直
        覺是被告，為何與你今天所言說看到被告之側面臉不同？）我可以肯定那天
        我有看到他側面，就直覺是他。」（同上筆錄第十三頁），據上所陳，顯見
        證人所謂「直覺」，非等同「未目睹被告」，是辯護人以證人於偵查中曾表
        示直覺是被告，即認證人僅「懷疑」並未直接目睹，尚嫌速斷。又證人於案
        發時因看到鐵門外著火，而往地上看的同時就會看到欄杆下（即樓下）（同
        上筆錄第十三、第十四頁），而證人於本院證述中已明確表示：「（問：滅
        完火你有無再去看有無其他人？）我沒有再去看，我就打電話給我弟弟，後
        來再報警。」（同上筆錄第十二頁），亦可見證人係先滅火，再以電話告知
        其弟，是辯護人以被告竟先打電話給其弟，而未滅火，顯違常情，恐有誤解
        。
（二）、按測謊鑑定，係依一般人在說謊時，會產生遲疑、緊張、恐懼、不安等心理
        波動現象，乃以科學方法，由鑑定人利用測謊儀器，將受測者之上開情緒波
        動反應情形加以紀錄，用以判別受測者之供述是否真實。故測謊鑑定，倘鑑
        定人具備專業之知識技能，復事先獲得受測者之同意，所測試之問題及其方
        法又具專業可靠性時，該測謊結果，如就否認犯罪有不實之情緒波動反應，
        雖不能採為有罪判決之唯一證據，但非無證據能力，仍得供裁判之佐證（最
        高法院八十八年度台上字第五○三八號裁判要旨參照）。本案偵查中檢察官
        徵得被告同意，囑託台北市政府警察局刑事鑑識中心對其於偵查中所辯「並
        未到林子超家門口縱火及波灑汽油一情」之真實性進行測謊鑑定。經台北市
        政府警察局刑事鑑識中心指定鑑定人丙○○以「區域比對法」對被告施測鑑
        定結果，發現被告對此問題呈不實反應，判斷應有說謊，有台北市政府警察
        局測謊測試結果通知書及其相關附件附偵查卷可稽（見臺灣臺北地方法院檢
        察署九十二年度偵字第七四０號卷第十五頁至第二十頁）。復經傳訊證人丙○○證稱：「（問：測謊的步驟、流程為何？）卷內九十二年偵字第七四○
        號偵卷第十九頁有一張過程紀錄表，就是如這十一個步驟。」「（問：這些
　　　　步驟的目的為何？）第二個步驟的目的是有法律上防備的程序，徵求當事人
　　　　的同意，把他相關的權利告知，這時我們一定會申明測謊是他的權利，不是
　　　　義務，受測謊人有權利拒絕，我們不會強迫他，我們會請他簽同意文前半段
　　　　，如十八頁。第三個步驟身體狀況調查是我們想瞭解他的身體狀況是否適合
  　　　做測謊，測試過程的說明是讓他先瞭解今天測試的過程步驟，第五個相關問
　　　　題比對問題就是案情內容的討論，讓他同意今天問他的題目，如果受測謊人
　　　　不同意我們就不會問他，也讓受測謊人有自由陳述的機會，第六個是向受測
　　　　謊人說明測謊儀器的操作原理、運作，第七項是讓當事人作練習，實際把測
　  　　謊儀放到當事人身上，先讓當事人熟悉過程，順便也可以檢視當事人今天的
    　　身體狀況，藉由實際的練習去檢視，這部分與案情內容不相關，第八項是測
　      試題目的提示，要問的題目我會逐字逐句跟他說明清楚，順便也再次徵求他
        的同意是否同意問這些題目，除了提示的題目外，其餘題目都沒有問他，第
        九項主測試是上儀器去測試，第十項資料印出，我會跟當事人說明這個資料
        代表何意思，順便請他看有任何問題要跟我們講，沒有問題請他簽名作確認
        ，第十一項就是問他整個測試過程有無意見，是否需要補充，或是測試過程
        有無問題，如果沒有問題就請他在這張同意文後段簽名，並且在紀錄過程紀
        錄表簽名。」「（問：當時受測謊人身體發抖、會冷的情況是否適合測謊？
        ）他之前好像有去其他單位作測謊，報告就是他容易發抖，所以我有特別注
　　　　意，當天我有問他室溫狀況，是否同意作測試，當天我覺得主客觀條件他適
　　　　合作測謊，當事人也覺得可以，我發覺他沒有繼續發抖的狀況，他也覺得可
　　　　以，才作測謊。」「（問：真正作測試時，他身體的情況如何？）就測謊圖
　　　　上來看，未出現人為干擾的情況，研判應該沒有發抖的情況。」（同上筆錄
  　　　第十六頁、第十七頁），據上，被告確係在身心狀況適於測謊之狀況下，親
    　　自簽署測謊同意書，受測當時被告之生理正常、無疾病，詢答正常，既無影
　      響測謊之因素，有卷附測謊同意書、測謊鑑驗過程紀錄表可佐（見臺灣臺北
　　　　地方法院檢察署九十二年度偵字第七四０號卷第十八頁、第十九頁），而鑑
　　　　定人即本案證人丙○○具有測謊之專業知識技能，業據當庭證述明確，復有
　  　　其經歷表（同上偵卷第二十頁）可稽，堪認上開測謊鑑定結果，具有證據能
　　　　力。綜上，前開證人乙○○之證詞，與被告測謊之報告，足認被告於上開時
　　  　、地確有前往放火。
（三）、被告以易揮發之汽油類物品放火，造成門口腳踏墊延燒至屋內客廳之落地鋁
        門，使門口腳踏墊燒燬、客廳之落地鋁門紗網燒毀及客廳之玻璃門裂開等損
        害，但未達喪失效用之損壞程度之事實，此有現場照片三張（見臺灣臺北地
        方法院檢察九十一年度偵字第九九九八號卷第六頁至第八頁）、台北市政府
        消防局火災原因調查報告書（同上卷十五頁至三十六頁）可憑。
　本件事證已臻明確，被告犯行堪以認定，應予依法論科。
二、核其所為，係犯刑法第一百七十三條第三項、第一項放火現供人使用之住宅未遂
    罪。被告以一個放火行為同時燒燬腳踏墊、客廳之落地鋁門紗網及客廳之玻璃門
    裂開等物品，應以保護社會公安法益為重，僅論以刑法第一百七十三條第三項、
    第一項之罪，不另成立刑法第一百七十五條第一項之罪（最高法院七十九年台上
    字第一四七一號判例參照），另放火罪含有毀損性質，是亦不成立毀損罪。查被
    告有如事實欄所載之犯罪科刑執行情形，有台灣高等法院被告全國前案紀錄表在
    卷可按，其於有期徒刑執行完畢後，五年內再犯有期徒刑以上之本罪，為累犯，
    應依累犯之規定就法定刑中之有期徒刑部分加重其刑（法定刑為無期徒刑部分不
    得加重）。被告著手放火燒燬現供人使用之住宅行為之實施，惟未生燒燬該住宅
    之結果，其犯罪尚屬未遂，爰依刑法第二十六條前段之規定，按既遂犯之刑度減
    輕其刑。並依法先加後減之。爰審酌被告放火之犯罪動機、犯罪之目的、手段、
    犯罪時所受之刺激、所生之危害，及犯罪後態度等一切情狀，量處如主文所示之
    刑，以資懲儆。
據上論斷，應依刑事訴訟法第二百九十九條第一項前段，刑法第一百七十三條第三項
、第一項、第四十七條、第二十六條前段，判決如主文。
本案經檢察官陳清茂到庭執行職務
中　　　華　　　民　　　國　　九十三　　年　　　三　　　月　　　九　　　日
                                      臺灣臺北地方法院刑事第十六庭
                                          審判長法　官  劉嶽承
                                                法　官  胡宗淦
                                                法　官  林麗真
右正本證明與原本無異。
如不服本判決，應於判決送達後十日內向本院提出上訴狀（應抄附繕本）。告訴人或
被害人如對於本判決不服者，應具備理由請求檢察官上訴，其上訴期間之計算係以檢
察官收受判決正本之日期為準。
                                                書記官  孫捷音
中　　　華　　　民　　　國　　九十三　　年　　　三　　　月　　　十　　　日
